臺灣高等法院臺南分院民事判決　96年度上易字第13號
上　訴　人　戊○○
訴訟代理人　張雯峰　律師
　　　　　　奚淑芳　律師
複代　理人　甲○○
被上　訴人　合作金庫商業銀行股份有限公司
法定代理人　丙○○
訴訟代理人　乙○○
　　　　　　丁○○
上列當事人間請求給付借款事件，上訴人對於民國95年11月15日
臺灣嘉義地方法院第一審判決（95年度訴字第40號）提起上訴，
本院於96年07月10日言詞辯論終結，判決如下：
    主  文
上訴駁回。
第二審訴訟費用由上訴人負擔。
    事實及理由
壹、程序方面：
    按當事人喪失訴訟能力或法定代理人死亡或其代理權消滅者
    ，訴訟程序在有法定代理人或取得訴訟能力之本人，承受其
    訴訟以前當然停止；惟有訴訟代理人者不適用之；另承受訴
    訟人，於得為承受時，應即為承受之聲明；民事訴訟法第一
    百七十條、第一百七十三條及第一百七十五條第一項分別定
    有明文參照。本件被上訴人即合作金庫銀行股份有限公司原
    法定代理人蘇金豐已卸任，而由丙○○於九十六年一月一日
    繼任；有聲明承受訴訟狀、財政部95年12月27日台財人字第
    009508516800號函影本各一份在卷可憑（見本院卷第32至34
    頁）；並已具狀聲明承受訴訟，核與前開規定相符，自應准
    其承受訴訟。再被上訴人已於九十五年二月十日經經濟部核
    准名稱由「合作金庫銀行股份有限公司」更名為「合作金庫
    商業銀行股份有限公司」，有經濟部95年02月10日經授商字
    第009501019310號函影本一份在卷可參（見本院卷第35頁）
    ，究之仍屬同一法人主體，並無任何權利義務之更動，僅公
    司名稱變更而已，故被上訴人聲請變更公司名稱為「合作金
    庫商業銀行股份有限公司」，核其所為仍係本於同一基礎事
    實，且不礙本件訴訟終結或上訴人之防禦，應予准許，合先
    說明。
貳、實體方面：
一、本件被上訴人於原審起訴主張：訴外人王雅惠於民國（下同
    ）八十四年十二月三十日邀同上訴人為連帶保證人，向被上
    訴人借款新臺幣（下同）一百九十二萬元，且約定借款期間
    自八十四年十二月二十日起至一百零四年十二月二十日止，
    利息應自八十四年十二月二十日起算，第一次繳息日為八十
    五年一月二十日，嗣後每一個月為一期繳納一次，本金、利
    息自八十五年一月二十日起以每一個月為一期，共分二四○
    期平均攤還，利息依郵政儲金匯業局一年期定期儲蓄存款利
    率加百分之一計算利率（當時為年息百分之 7.9），其後依
    郵政儲金轉存本庫利率變動時，自調整日起，隨同調整；若
    未按期攤繳本息時，自逾期之日起六個月以內加放款利率百
    分之十，逾六個月以上者，其超過六個月部分加放款利率百
    分之二十計付違約金。詎訴外人王雅惠僅繳息至九十四年七
    月十九日，即未再履約，尚積欠本金一百二十三萬五千八百
    五十五元，依約喪失期限利益，其債務全部到期。爰本於消
    費借貸及連帶保證契約之法律關係，求為判命：上訴人應連
    帶給付被上訴人一百二十三萬五千八百五十五元，及自九十
    四年七月二十日起至清償日止，按年息百分之二點八七計算
    之利息，與自九十四年八月二十一日起至清償日止，其逾期
    在六個月以內者，按上開利率百分之十，超過六個月者，就
    超過部分，按上開利率百分之二十計算違約金之判決等語。
    原審為被上訴人勝訴之判決，而被上訴人於本院審理時之陳
    述除與原判決記載相同者予以引用外，並補稱：
  (一)就法務部調查局鑑定結果及證人林春緞之證言，應認系爭借
    據上立約欄（即對保簽名欄）下「戊○○」之簽名及切結書
    上之「戊○○」簽名，均為上訴人所親簽。至系爭借據上連
    帶保證人欄下「戊○○」簽名、住址，縱使非上訴人所親簽
    ，然「對保」乃銀行確認上訴人有無擔任連帶保證人真意之
    重要程序，上訴人既在借據上立約欄（即對保簽名欄）下親
    簽姓名，自應認上訴人有擔任系爭借款連帶保證人之意思；
    至於系爭借據其他處之姓名或住址由他人代為書寫，亦不影
    響上訴人擔任系爭借款之連帶保證人之效力。何況本件系爭
    借據上立約欄下對保簽名處「戊○○」之印章與連帶保證人
    欄下「戊○○」之印章為同一顆，亦可視為上訴人將印章交
    予他人，授權他人代為簽名，即生簽名之效力，上訴人自應
    就系爭借款負連帶保證人之責任。
  (二)至上訴人抗辯：對保時間與借據簽立時間不同云云，按一般
    銀行授信實務，貸款核准後，銀行即通知借款人及連帶保證
    人對保簽名蓋章，以確認其有擔任借款人及連帶保證人之真
    意，並辦理抵押權設定手續。而銀行須俟借款人辦妥抵押權
    設定手續後才可撥款，且在撥款當天才在借據上簽立日期，
    因此才會有此時間差。本件係整批房貸中之一件，該批房貸
    共計一百十九戶申請貸款，上訴人既在對保欄簽名，有擔保
    連帶保證人之真意，自應負連帶保證人之責。
  (三)依上，爰答辯聲明求為判決：駁回上訴。
二、上訴人於本院審理時之陳述除與原判決記載相同者予以引用
    外，並補以下列等語，資為抗辯。
  (一)系爭借款是上訴人與訴外人王雅惠結婚以前，由王雅惠所借
    的，當時王雅惠並未向上訴人言明要上訴人擔任系爭借款之
    連帶保證人，亦未告知系爭借款之金額與貸款之時間，故上
    訴人並未於切結書、對保欄及借據上簽名，其上之印章亦非
    上訴人所有，有可能為訴外人王雅惠學習上訴人之字跡簽名
    於上，故就簽名與蓋章之真正，應由被上訴人負舉證責任。
    雖「法務部調查局」九十五年九月二十八調科貳字第095004
    15720號鑑定通知書之鑑定結果認為：「一甲1類簽名、住址
    字跡（即借據連帶保證人之簽名及地址）及乙.2類住址字跡
    （即切結書上住址）與丙類字跡筆劃特徵不同。二甲.2（即
    立約人簽名部分）、乙.1類簽名（即切結書上簽名）與丙類
    簽名筆劃特徵相同。」惟其鑑定結果既認為切結書與對保欄
    之簽名與上訴人簽名筆劃特徵相同，亦認為「借據上之簽名
    與地址」均與上訴人字跡不同。故就系爭貸款之借據上之簽
    名與印章是否為真正，實有疑問，此應由被上訴人負舉證責
    任，其未證明為真正之前，自無推測該部分為上訴人親簽與
    蓋章。
  (二)系爭保證契約並未成立，因：
  (1)按「保證者，謂當事人約定一方於他方之債務人不履行債務
    時，由其代負履行責任之契約，民法第七百三十九條定有明
    文。而連帶保證人為保證契約之一種，自應由雙方當事人就
    保證人願與主債務人負同一清償責任有意思之合致，始足成
    立。」「按稱保證者，謂當事人約定，一方於他方之債務人
    不履行債務時，由其代負履行責任之契約，為民法第七百三
    十九條所明定。故保證債務乃從債務，以主債務之存在為前
    提。如主債務尚未發生，則保證債務即無由獨立存在。」（
    最高法院86年度台上字第3190號、86年台上字第0208號、83
    年度台上字第2143號判決要旨參照）。故兩造應就系爭連帶
    保證與主債務人負同一清償責任有意思之合致，又保證契約
    為從屬契約，故簽立保證契約時主債務契約應已存在，即應
    就主債務契約之內容達成意思表示合致。
  (2)次者「保證契約之成立，祇須當事人雙方意思表示合致為已
    足，非以債權人對保為其成立要件。」（最高法院72年度台
    上字第3425號判決參照），反面言之，保證契約是否成立，
    仍須以當事人對主債務契約之內容、及保證人願與主債務人
    負同一清償責任等重要事項達成意思表示合致。又「其本契
    約之保證人於該契約茍未簽名認可，或有經其同意之證明，
    縱該保證人於本契約經已拋棄其先訴抗辯權，亦不負連帶給
    付之責任。」「如被告主張其法律關係存在，應由被告負舉
    證責任。」（最高法院42年度台上字第0624號、42年度台上
    字第0170號判例、83年度台上字第2775號判決參照）。依前
    揭實務見解，倘被上訴人主張連帶保證契約存在，被上訴人
    自應就上訴人對於借據之內容有意思表示合致一事，負舉證
    責任。
  (3)縱使鑑定報告認對保之立約人欄上簽名為真正，惟詳閱借據
    上連帶保證人簽名欄上所載之對保時間為八十四年十二月七
    日，系爭切結書係成立於八十四年八月八日，借據簽立之時
    間，依借據所載為「八十四年十二月二十日」，足證借據簽
    立時間係在對保時間之後，亦即在對保立約人簽名時，主債
    務契約及保證契約均未成立，依前揭實務見解，對保時既無
    主債務存在，連帶保證契約即無由成立。雖實務上有所謂「
    最高限額保證」，被保證之主債務無須為現實的發生，僅以
    已有發生之基礎，而將來可發生者為已足，是將來可發生之
    債務，亦可做為保證之主債務，乃上開保證契約成立上從屬
    性之例外（最高法院79年度台上字第0505號判決）。惟於實
    務上，雙方所約定者若為最高限額保證契約，多另有約定（
    最高法院81年度台上字第1011號及77年度台上字第0943號判
    決參照），而通觀系爭借據兩造間並無任何最高限額保證之
    約定，是以，解釋上無法認為系爭連帶保證契約可優先於主
    債務之前成立。
  (4)又被上訴人雖抗辯：對保時間與借據簽立之時間不同，乃為
    一般銀行授信實務之故。然依民事訴訟法第二百七十七條之
    規定：「當事人主張有利於己之事實者，就其事實有舉證之
    責。」被上訴人自應就此主張負舉證責任，即證明簽立對保
    人欄位時，被上訴人與第三人王雅惠間借款已成立，並就借
    款金額達成合意，否則依前揭實務見解，對保時既無主債務
    存在，連帶保證契約即無由成立。
  (5)如前所述，本件借據上連帶保證人欄之簽名及地址既非上訴
    人所書寫及蓋章，足證簽立借據當時，上訴人並未在場，上
    訴人自無從知悉借款金額、時間與所負責任等等，更遑論就
    此借據內容有同意。參照上述判例、判決意旨，被上訴人自
    應舉證證明，針對借據上之內容等，上訴人有同意即雙方意
    思表示有合致，且不能以曾對保，即推認上訴人對保證契約
    及主債務契約有意思表示合致。若被上訴人無法舉證，自不
    得就借據內容要求上訴人負連帶清償之責任。
  (三)按「由自己之行為表示以代理權授與他人者，對於第三人應
    負授權人之責任，必須本人有表見之事實，足使第三人信該
    他人有代理權之情形存在，始足當之。我國人民將自己印章
    交付他人，委託該他人辦理特定事項者，比比皆是，倘持有
    印章之該他人，除受託辦理之特定事項外，其他以本人名義
    所為之任何法律行為，均須由本人負表見代理之授權人責任
    ，未免過苛。原審徒憑上訴人曾將印章交付與呂某之事實，
    即認上訴人就保證契約之訂立應負表見代理之授權人責任，
    自屬率斷。」「民法第一百六十九條所規定者為表見代理，
    所謂表見代理乃原無代理權，但表面上足令人信為有代理權
    ，故法律使本人負一定之責任，倘確有授與代理權之事實，
    即非表見代理，自無該條之適用。」「由自己之行為表示以
    代理權授與他人，或知他人表示為其代理人而不為反對之表
    示者，依民法第一百六十九條之規定，對於第三人固應負授
    權人之責任。惟關於由自己之行為表示以代理權授與他人者
    ，對於第三人應負授權人之責任，原以本人有使第三人信為
    以代理權授與他人之行為，為保護代理交易之安全起見，有
    使本人負相當責任之必要而設，故本人就他人以其名義與第
    三人所為之代理行為應負授權人之責任者，須以他人所為之
    代理行為，係在其曾經表示授與他人代理權之範圍內，為其
    前提要件。不得徒憑曾將印章交付之事實，即認除受託辦理
    之特定事項外，其他以本人名義所訂立之保證契約等法律行
    為，均須由本人負表見代理之授權人責任。」（最高法院60
    年度台上字第2130號、70年度台上字第0657號、52年度台上
    字第1719號、62年度台上字第0782號判例及同院93年度台上
    字第2196號、92年度台上字第1588號判決參照）。綜上，表
    見代理需有表見事實存在，不得僅以印章交付他人即認有表
    見事實存在。
  (四)表見代理之要件應有表見之客觀事實足以讓被上訴人誤以為
    行為人係受到代理權之授與，惟前揭鑑定報告僅鑑定對保欄
    及切結書上簽名與上訴人之筆劃特徵相同，其並未鑑定印章
    為真正，因此對於借據上之印章是否真正，仍有疑問。被上
    訴人自不得以切結書上簽名筆劃相同，即推認借據上之印章
    為真正。
  (五)況借據上「戊○○」之簽名及蓋章究何人所為，是王雅惠所
    為？亦或被上訴人所屬行員所為？或其他第三人所為等，被
    上訴人均無提出相關證據以證有何表見事實之存在；被上訴
    人現以此不明之印章即認定上訴人應負表見代理，實與前揭
    實務揭示表見代理之要件不符，自無足採。
  (六)依上，爰上訴聲明求為判決：(1)原判決廢棄。(2)被上訴人在
    第一審之訴駁回。
三、按稱消費借貸者，謂當事人一方移轉金錢或其他代替物之所
    有權於他方，而約定他方以種類、品質、數量相同之物返還
    之契約；而借用人應於約定期限內，返還與借用物種類、品
    質、數量相同之物；又債權人基於債之關係，得向債務人請
    求給付；而給付有確定期限者，債務人自期限屆滿時起，負
    遲延責任；且以支付金錢為標的者，債權人得請求依法定利
    率計算之遲延利息；但約定利率較高者，仍從其約定利率；
    又數人負同一債務，明示對於債權人各負全部給付之責任者
    ，為連帶債務；且連帶債務之債權人，得對於債務人中之一
    人或數人或其全體，同時或先後請求全部或一部之給付；如
    連帶債務未全部履行前，全體債務人仍負連帶責任；另由自
    己之行為表示以代理權授與他人，或知他人表示為其代理人
    而不為反對之表示者，對於第三人應負授權人之責任；民法
    第四百七十四條第一項、第四百七十八條前段、第一百九十
    九條第一項、第二百二十九條第一項及第二百三十三條第一
    項、第二百七十二條第一項、第二百七十三條第一項及同法
    第一百六十九條分別定有明文。次按當事人主張有利於己之
    事實者，就其事實有舉證之責任；民事訴訟法第二百七十七
    條前段亦定有明文。又主張常態事實者，就其事實無庸舉證
    ，主張變態事實者，應就變態事實負舉證義務，此為舉證責
    任分擔原則。再者，原告（即本件之被上訴人）對於自己主
    張之事實（即起訴事實）已盡證明之責後，被告（即本件之
    上訴人）對其主張於抗辯之事實，並無確實證明方法或僅以
    空言爭執者，當然認定其抗辯事實之非真正，而應為被告不
    利益之裁判；另主張法律關係存在之當事人，僅須就該法律
    關係發生所須具備之特別要件，負舉證之責任，至於他造主
    張有利於己之事實，應由他造舉證證明（最高法院18年度上
    字第1679、2855號及同院52年度台上字第0518號判例參照）
    。
四、兩造不爭執之事實：
  (一)上訴人與訴外人王雅惠原為夫妻關係，而王雅惠前於八十四
    年十二月三十日曾向被上訴人借款一百九十二萬元，且約定
    借款期間自八十四年十二月二十日起至一百零四年十二月二
    十日止，利息應自八十四年十二月二十日起算，第一次繳息
    日為八十五年一月二十日，嗣後每一個月為一期繳納一次，
    本金、利息自八十五年一月二十日起以每一個月為一期，共
    分二四○期平均攤還，利息依郵政儲金匯業局一年期定期儲
    蓄存款利率加百分之一計算利率（當時為年息百分之 7.9 ）
    ，其後依郵政儲金轉存本庫利率變動時，自調整日起，隨同
    調整；若未按期攤繳本息時，自逾期之日起六個月以內加放
    款利率百分之十，逾六個月以上者，其超過六個月部分加放
    款利率百分之二十計付違約金；有戶籍謄本二份及借據影本
    一紙附卷可參（見原審卷(一)第04頁反面，原審卷(二)第38至39
    頁）。
  (二)訴外人王雅惠僅繳本息至九十四年七月十九日，即未再依約
    履行，目前尚積欠被上訴人本金一百二十三萬五千八百五十
    五元，及自九十四年七月二十日起至清償日止，按年息百分
    之二‧八七計算之利息與依上揭利率約定之違約金。
  (三)被上訴人聲請對上訴人及訴外人王雅惠所發之支付命令，其
    中訴外人王雅惠並未提出異議，業已確定，有原審法院94年
    度促字第二一九○六號支付命令一份附卷可參（見原審卷(一)
    第10頁）。
  (四)訴外人王雅惠向被上訴人借款時，曾有一名自稱戊○○之人
    ，在系爭借據上連帶保證人欄及對保欄上簽「戊○○」之姓
    名。
五、兩造爭執之事項：
  (一)系爭借據、切結書及銀行對保單上之「戊○○」之簽名是否
    為上訴人所書立？
  (二)上訴人就系爭借款為連帶保證人，是否已與被上訴人達成意
    思之合致？
  (三)系爭借款借據簽立日期與對保期日不同，且在對保期日及簽
    訂切結書期日之後，因之，上訴人於對保立約人處簽名時，
    主債務契約或保證契約均尚未簽訂，則上訴人需否就本件借
    款負連帶保證人之責任？
  (四)上訴人應否負「表見代理」之責任？
六、本院之判斷：
  (一)按經原審法院依被上訴人之聲請，將八十四年十二月二十日
    （對保日為84年12月07日）之系爭借據、八十四年八月八日
    之切結書及上訴人承認為其親自簽具姓名、住址之台新商業
    銀行股份有限公司印鑑資料卡、郵政存簿儲金印鑑單、印鑑
    登記證明申請書、於原審當庭書寫字跡、中華電信股份有限
    公司行動電話業務申請書、台北商業銀行股份有限公司聯名
    卡申請書、富邦商業銀行股份有限公司信用卡申請書、台灣
    大哥大行動電話申請書等文書資料（見原審卷(二)第77至78頁
    、91頁），送請「法務部調查局」鑑定，該局將送鑑定資料
    分類為：一借據原本上連帶保證人欄「戊○○」簽名、住址
    字跡編為「甲.1」類鑑定資料，立約人欄「戊○○」簽名編
    為「甲.2」類鑑定資料。二切結書原本上連帶保證人欄「戊
    ○○」簽名、住址字跡分別編為「乙.1 」、「乙.2 」類鑑
    定資料。三台新商業銀行股份有限公司印鑑資料卡、郵政存
    簿儲金印鑑單、印鑑登記證明申請書、於原審當庭書寫字跡
    、中華電信股份有限公司行動電話業務申請書、台北商業銀
    行股份有限公司聯名卡申請書、富邦商業銀行股份有限公司
    信用卡申請書及台灣大哥大行動電話申請書，其上簽名、住
    址編為「丙類」鑑定資料。嗣經該局鑑定結果，已認：「一
    「甲.1 」類簽名、住址字跡及「乙.2 」類住址字跡與「丙
    類」筆畫特徵不同。二「甲.2 」、「乙.1 」類簽名與丙類
    簽名筆畫特徵相同。」有「法務部調查局」九十五年九月二
    十八日調科貳字第009500415720號鑑定通知書及內附之比對
    分析表各一紙在卷可稽（見原審卷(二)第89至90頁），自屬真
    實。
  (二)次按證人即被上訴人所屬擔任系爭借款對保人之職員林春緞
    於原審審理時已具結證稱：「是南嘉義分行的授信人員（指
    其當時擔任何職務）。」、「有（指當時有無確認是上訴人
    戊○○本人當場簽名蓋印章），印章是我幫他蓋的，簽名是
    他自己簽的。」、「是的（指當時王雅惠與上訴人是否一同
    前往）。」（見原審卷(二)第34頁）等語無訛在卷，依上綜合
    前揭鑑定結果與證人林春緞之證言以察，顯見系爭借據原本
    上立約人欄（即對保簽名欄）「戊○○」簽名及切結書原本
    上連帶保證人欄「戊○○」簽名，確係上訴人所親自書具者
    ，洵堪認定。
  (三)另經本院核閱系爭切結書所載，其上除記載借款人應負之責
    任、應遵行之事項及違反之效果外，另載及「連帶保證人」
    之責任，即表明連帶保證人願拋棄「先訴抗辯權」等語，有
    切結書影本一紙在卷可稽（見原審卷(二)第0101頁），且上訴
    人對該切結書之內容亦不爭執，參以經本院調閱系爭借款、
    對保單（包括留存印鑑處、對保簽名處）及切結書上所蓋「
    戊○○」名義之所有印文，以肉眼觀察之，不論在字體大小
    比例、印文外緣（厚度）及字體之勾勒、轉折、間距等均屬
    相同以觀，足認上訴人就訴外人王雅惠確有要向被上訴人借
    貸系爭借款，及其就該系爭借款願負連帶保證人之責等情，
    當已知悉並表示同意，應堪認定。
  (四)再者，系爭借款借據簽立日期（即84年12月20日）固與對保
    之期日（即84年12月07日）不同，且在對保期日及簽訂切結
    書期日（即84年08月08日）之後（見原審卷(二)第100至101頁
    ）；惟按目前一般商業銀行業者辦理授信實務，借款人向銀
    行申辦貸款核准後，銀行業者即先通知借款人及連帶保證人
    進行對保簽名蓋章，以確認其有擔任借款人及連帶保證人之
    真意，並辦理抵押權設定之擔保手續，此為社會上一般稍具
    常識者所知悉。而銀行業者先行前揭確認、擔保手續後，尚
    須俟借款人辦妥不動產抵押權設定手續後，始可撥款，且在
    撥款至借款人帳戶當天才在借據上簽立日期，以致借款借據
    簽立日期與對保期日會有此時間差，則據被上訴人之訴訟代
    理人於本院審理時陳述在卷，復無違一般經驗法則；再參以
    本件借貸乃係當時建商所推建物由被上訴人承貸之整批房貸
    中之一件，該批房貸共計一百十九戶申請貸款，且其他借款
    人所具之借款借據簽立日期亦在對保期日及簽訂切結書期日
    之後以觀（見原審卷(二)第77至95頁），被上訴人前揭所陳，
    尚非虛妄，應堪採信。至切結書乃上訴人同意擔任系爭借款
    連帶保證人之表示，對保手續則係銀行業者對主債務人及連
    帶保證人留存印鑑印文之確認，二者尚與借貸契約是否已成
    立生效無涉；因之，上訴人辯稱：書立切結書及對保時既無
    主債務存在，連帶保證契約即無由成立，上訴人自不負責等
    語，尚有誤會，自不能採為有利於其之認定。
  (五)至於依「法務部調查局」前揭鑑定通知書所載，雖本件借據
    原本上「連帶保證人」欄之簽名及地址，與上訴人平日書寫
    筆畫特徵不同。惟按依上所述，既足認上訴人就訴外人王雅
    惠確有要向被上訴人借貸系爭借款，及其就該系爭借款願負
    連帶保證人之責等情，確已知悉並表示同意，當認已足以引
    起被上訴人對於上訴人已同意擔任系爭借款連帶保證人意思
    表示之信賴，則堪認定。又經本院調閱系爭借款、對保單（
    包括留存印鑑處、對保簽名處）及切結書上所蓋「戊○○」
    名義之所有印文，以肉眼觀察之，不論在字體大小比例、印
    文外緣（厚度）及字體之勾勒、轉折、間距等均屬相同，亦
    如前述，而一般商業銀行業辦理借貸業務，於辦理確認對保
    及抵押權設定之擔保手續後，在訂定借據契約時，基於方便
    及信賴，輒由主債務人到場即可，至連帶保證人部分，若主
    債務人有攜帶連帶保證人與「留存印鑑」處相同之印章即可
    ，此為目前銀行業辦理借貸業務之商業習慣，且為社會上一
    般稍具常識者所知悉者；況私人之印章，由自己或有權之人
    保管、使用，是為常態；被人盜用，是為變態；主張變態事
    實之當事人，應負舉證之責任，乃屬當然，惟上訴人就此則
    未能提出其他確切之證據足資證明，或供本院調查以實其說
    ；再參諸上訴人與訴外人王雅惠結婚（即85年11月02日）後
    ，即與訴外人王雅惠共同居住在向被上訴人申請借貸之建築
    物即嘉義市○○路六十七號三樓之二處，直至渠等於九十四
    年十一月七日離婚，上訴人始將戶籍遷出，有戶籍謄本二份
    及臺灣省合作金庫不動產抵押權登記備查簿影本各一份在卷
    可參（見原審卷(二)第38至39頁，本院卷第71頁）以觀，顯然
    系爭授信印文之連帶保證人行為，係出於上訴人之授權行為
    ，而應對被上訴人負授權人責任，應無疑義。否則，若上訴
    人對本件系爭借款連帶保證人責任之發生並不知情，或係因
    系爭授信印文之遺失被盜用所致，則上訴人既知訴外人王雅
    惠有購買前揭建物，並持以向被上訴人申請借貸，當即時向
    被上訴人為申請掛失之表示方是；甚至結婚後與訴外人王雅
    惠共同居住該建物達九年之久，期間竟未提出任何反對之意
    思或異議，反於與訴外人王雅惠離婚後，因被上訴人向渠等
    催討債務，始為如上之抗辯，顯與事理有違。而此則益徵被
    上訴人主張上訴人有授與訴外人王雅惠持系爭印鑑前來被上
    訴人銀行辦理借貸連帶保證人之相關事宜，對於上訴人而言
    ，該印鑑章之授與，顯已等同於授權代理之意思；上訴人自
    應依民法表見代理規定，對於本件債務負連帶清償之責等語
    ，亦非虛妄，而堪採信。
  (六)又按連帶保證人與主債務人負同一清償責任，民法第二百七
    十三條第一項規定甚明；又「保證債務之所謂連帶，係指保
    證人與主債務人負同一債務，對於債權人各負全部給付之責
    任者而言，此就民法第二百七十二條第一項規定連帶債務之
    文義參照觀之甚明。故連帶保證與普通保證不同，縱使無民
    法第七百四十六條所揭之情形，亦不得主張同法第七百四十
    五條關於檢索抗辯之權利。」（最高法院45年度台上字第14
    26號判例參照）。經查上訴人既應依民法表見代理規定，對
    於本件債務負連帶清償之責，則上訴人辯稱：被上訴人應先
    就抵押擔保物求償云云，尚不可採。
七、綜上所述，本件被上訴人主張訴外人王雅惠於八十四年十二
    月三十日邀同上訴人為連帶保證人，向被上訴人借款一百九
    十二萬元，且約定借款期間自八十四年十二月二十日起至一
    百零四年十二月二十日止，利息應自八十四年十二月二十日
    起算，第一次繳息日為八十五年一月二十日，嗣後每一個月
    為一期繳納一次，本金、利息自八十五年一月二十日起以每
    一個月為一期，共分二四○期平均攤還，利息依郵政儲金匯
    業局一年期定期儲蓄存款利率加百分之一計算利率（當時為
    年息百分之7.9），其後依郵政儲金轉存本庫利率變動時，
    自調整日起，隨同調整；若未按期攤繳本息時，自逾期之日
    起六個月以內加放款利率百分之十，逾六個月以上者，其超
    過六個月部分加放款利率百分之二十計付違約金。詎訴外人
    王雅惠僅繳息至九十四年七月十九日，即未再履約，尚積欠
    本金一百二十三萬五千八百五十五元，依約喪失期限利益，
    其債務全部到期；爰本於消費借貸及連帶保證契約之法律關
    係，請求判決：上訴人應連帶給付被上訴人一百二十三萬五
    千八百五十五元，及自九十四年七月二十日起至清償日止，
    按年息百分之二點八七計算之利息，與自九十四年八月二十
    一日起至清償日止，其逾期在六個月以內者，按上開利率百
    分之十，超過六個月者，就超過部分，按上開利率百分之二
    十計算之違約金；為有理由，應予准許。原審判命上訴人如
    數給付，理由雖不相同，惟結論相同，仍應予維持。上訴人
    上訴意旨指摘原判決不當，求予廢棄改判駁回被上訴人在第
    一審之訴，為無理由，應予駁回。
八、本件待證事實已臻明確，兩造其餘攻擊防禦方法及舉證，對
    判決之結果已不生影響，爰不一一詳為審酌，附此敘明。
九、據上論結，本件上訴為無理由，依民事訴訟法第四百四十九
    條第二項及第七十八條，判決如主文。
中　　華　　民　　國　　96　　年　　7　　月　　 24　　日
                  民事第一庭    審判長法　官　林金村
                                      法　官　胡景彬
                                      法　官　張世展
上為正本係照原本作成。
不得上訴。
中　　華　　民　　國　　96　　年　　7 　　月　　24　　日
                                      書記官  吳秋賢
